【裁判字號】    90,台上,2835
【裁判日期】    900510
【裁判案由】    違反電業法
【裁判全文】
最高法院刑事判決                                九十年度台上字第二八三五號
    上  訴  人  甲○○
右上訴人因違反電業法案件，不服台灣高等法院台南分院中華民國八十八年二月十日
第二審判決（八十八年度上訴字第七三號，起訴案號：台灣台南地方法院檢察署八十
七年度偵字第八六四五號），提起上訴，本院判決如左：
    主  文
原判決撤銷，發回台灣高等法院台南分院。
    理  由
本件原判決認定上訴人甲○○自民國八十七年初起，在台南市○○區○○路六段四二
九巷一二九之二十一號住處，將台灣電力股份有限公司（下稱台電公司）編號000
00000號電表安裝強力磁鐵，使電表計度失準。嗣於同年七月二十七日，經台電
公司會同警方人員查獲等情。因而撤銷第一審諭知無罪之判決，改判論處上訴人使用
磁鐵使電表計度失效不準罪刑。固非無見。
惟查：(一)被告親友所為有利之證言，其證明力如何，固屬事實審法院判斷之職權，但
其所為之取捨判斷，仍應受經驗法則與論理法則之支配。證人即上訴人之母李千金於
第一審法院證稱：「（電表上的磁鐵）是我放的，我為了讓兒子吹冷氣涼爽，而且又
能省電，所以才放置磁鐵。」等語（見第一審卷第二十頁）；原判決對於此項證言，
究竟具有如何之瑕疵，或如何與事實不相符合，致不足採憑，未具體說明其取捨論斷
之理由，僅謂李千金已高齡七十餘歲，未讀過書，鄉愚無知，顯不知磁鐵為何物，豈
會放置磁鐵竊電？因予摒棄不採（見原判決第二面第八行至第十行）。但就李千金高
齡七十餘歲，未讀過書，何以即屬「鄉愚無知」而不知磁鐵為何物？有無讀書與是否
知悉磁鐵為何物，究竟有何論理上關聯？則未進一步闡述，徒憑空泛之詞予以臆斷，
非但有理由不備之違誤，其採證判斷職權之行使，亦不合於經驗法則。(二)證物應示被
告，令其辨認，如係文書而被告不解其意者，應告以要旨，刑事訴訟法第一百六十四
條定有明文。此項規定，依同法第三百六十四條，為第二審之審判所準用。原判決依
憑台電公司「用電實地調查書」及扣案之磁鐵，資為上訴人有罪之證據。但經核原審
審判筆錄，審判長未於審判期日提示該證物，令上訴人辨認，踐行調查之程序，遽採
為有罪判決之基礎，併有應於審判期日調查之證據而未予調查之可議。上訴意旨指摘
原判決違背法令，尚非全無理由，應認有撤銷發回更審之原因。再，上訴人迭經主張
其住居於台南市○○區○○街二段八○○巷九弄四六號；同區○○路○段四二九巷一
二九之二一號宅，係其母李千金與上訴人配偶劉秋娥之住所，上訴人於婚後已自行住
居於前開顯草街二段八○○巷九弄四六號宅云云。然卷內資料所示，何以法院送達之
相關文書於安中路六段四二九巷一二九之二一號居所時，仍由「李千金」或「劉秋娥
」各以「同居人」身分收受送達，其因安在﹖更審時併希切實究明。
據上論結，應依刑事訴訟法第三百九十七條、第四百零一條，判決如主文。
中      華      民      國     九十     年      五      月      十      日
                              最高法院刑事第五庭
                                  審判長法官  紀  俊  乾
                                        法官  黃  正  興
                                        法官  陳  東  誥
                                        法官  張  春  福
                                        法官  韓  金  秀
      右正本證明與原本無異
                                              書  記  官
中      華      民      國     九十     年      五      月     十四     日


司法院資訊處製作；財團法人民間司法改革基金會備份。
